臺灣基隆地方法院民事裁定             100年度監宣字第32號
聲  請  人即
受監護宣告人  簡聰明
              簡秀琴
前列二人共同
代   理   人  葉慶人律師
利害關係人    新北市政府
法定代理人    朱立倫
利害關係人    基隆市政府
法定代理人    張通榮
上列聲請人聲請監護宣告事件，本院裁定如下：
    主  文
宣告簡聰明（男，民國○○○年○月○日生，身分證統一編號：
Ｚ000000000號）、簡秀琴（女，民國○○○年○月○○○日生，
身分證統一編號：Ｚ000000000號）為受監護宣告之人。
選定新北市政府為受監護宣告之人之監護人。
指定基隆市政府為會同開具財產清冊之人。
聲請程序費用新臺幣壹仟元由受監護宣告之人負擔。
    理  由
一、聲請意旨略以：聲請人簡聰明患有先天性極重度智障，簡秀
    琴亦患有先天性重度智障，思考邏輯與一般人相異，缺乏計
    算能力，記憶力甚差，均領有身心障礙手冊，雖可簡單與人
    聊天、溝通，然現況不能為、受意思表示或辨識其意思表示
    之效果，為此聲請准予裁定簡聰明、簡秀琴為受監護宣告之
    人等語。
二、經查，聲請人所主張之上開事實，業據其提出戶籍謄本、新
    北市瑞芳區公所低收入證明書、中華民國身心障礙手冊為證
    。經本院前往新北市○○區○○路一段5之1號進行訊問，聲
    請人對於物品歸屬、簡易日常生活問答事項，尚可回答等情
    ，有本院100年7月18日訊問筆錄在卷可稽；且長庚醫療財團
    法人基隆長庚紀念醫院陳枻志醫師對聲請人簡聰明、簡秀琴
    鑑定結果略以：「聲請人簡聰明、簡秀琴自小一般智力功能
    顯著低於一般水準，且溝通能力、社交技巧、自我照顧、自
    我管理及工作能力等適應功能皆有嚴重缺損，成年後心理年
    齡在三歲以上至未滿六歲之間，智能不足，未曾就學不識字
    ，語言理解、表達力及接受、維持、保持外界訊息之能力缺
    損，日常生活自理情形不佳，需依賴專人長期養護，以目前
    認知功能及生活適應功能水準作為研判基礎，並參考精神疾
    病診斷與統計手冊第四版對智能障礙嚴重度分類標準，聲請
    人簡聰明、簡秀琴功能缺損均應屬於重度。綜合以上所述，
    聲請人簡聰明、簡秀琴因重度智能不足，致為意思表示、受
    意思表示和辨識其意思表示效果之能力已和『完全不能』之
    程度相接近，且為不可逆之腦功能缺損，會隨著年紀增長而
    逐漸更加退化」等語，此有長庚醫療財團法人基隆長庚紀念
    醫院100年7月22日（100）長庚院基法字第106號函附精神鑑
    定報告書2 件在卷可按。綜合上開事證，聲請人所主張之上
    開事實，自堪信為真實。
三、按對於因精神障礙或其他心智缺陷，致不能為意思表示或受
    意思表示，或不能辨識其意思表示之效果者，法院得因本人
    、配偶、四親等內之親屬、最近一年有同居事實之其他親屬
    、檢察官、主管機關或社會福利機構之聲請，為監護之宣告
    ；受監護宣告之人應置監護人；法院為監護之宣告時，應依
    職權就配偶、四親等內之親屬、最近一年有同居事實之其他
    親屬、主管機關、社會福利機構或其他適當之人選定一人或
    數人為監護人，並同時指定會同開具財產清冊之人；法院選
    定監護人時，應依受監護宣告之人之最佳利益，優先考量受
    監護宣告之人之意見，審酌一切情狀，並注意下列事項：一
    受監護宣告之人之身心狀態與生活及財產狀況。二受監護宣
    告之人與其配偶、子女或其他共同生活之人間之情感狀況。
    三監護人之職業、經歷、意見及其與受監護宣告之人之利害
    關係。四法人為監護人時，其事業之種類與內容，法人及其
    代表人與受監護宣告之人之利害關係。民法第14條第1 項、
    第1110條、第1111條第1項及第1111條之1分別定有明文。本
    院審酌上開陳枻志醫師所為之鑑定意見，認聲請人簡聰明、
    簡秀琴因精神障礙或其他心智缺陷，已達不能為意思表示或
    受意思表示之程度，從而，聲請人聲請為監護之宣告，為有
    理由，應予准許。另參酌聲請人簡聰明、簡秀琴父母雙亡，
    無四親等內之親屬，僅餘其二人相依為命，而新北市政府係
    身心障礙者權益保障法所規定之主管機關，轄下之社會處有
    眾多社會工作人員經辦各項社會福利事務，經驗豐富，且聲
    請人簡聰明、簡秀琴現由新北市政府社會局七星區社會福利
    中心介入照料，是認由新北市政府擔任聲請人之監護人，最
    能符合受監護宣告之人之最佳利益，爰選定新北市政府為監
    護人，並指定基隆市政府為會同開具財產清冊之人。故監護
    人新北市政府應依據民法第1113條準用同法第1099條第1 項
    之規定，對於受監護宣告之人即聲請人簡聰明、簡秀琴之財
    產，會同基隆市政府，於2 個月內開具財產清冊，並陳報法
    院，併此敘明。
四、依民事訴訟法第608條第1項，裁定如主文。
中    華    民    國   100    年    7     月    28    日
                  家事法庭法  官  何怡穎
以上正本係照原本作成。
如不服本裁定關於選定監護人及指定會同開具財產清冊之人等部
分，應於送達後10日內向本院提出抗告狀，並繳納抗告費新臺幣
1000元；其餘關於宣告監護之部分，不得抗告。
中    華    民    國   100    年    7     月    28    日
                          書記官  莊國南